【裁判字號】    94,重訴,41
【裁判日期】    950307
【裁判案由】    侵權行為損害賠償
【裁判全文】
臺灣高等法院民事判決                  94年度重訴字第41號
原      告  甲○○
                        號
            丙○○
            戊○○
            丁○○
            乙○○
共      同
訴訟代理人  邱秀珠律師
複 代 理人  溫俊富律師
被      告  庚○○
訴訟代理人  沈明欣律師
被      告  辛○○即鳳翔瓦斯行.
被      告  萬濱企業有限公司
法定代理人  己○○
上二人共同
訴訟代理人  李文傑律師
            林建鼎律師
上列當事人間因刑事附帶民事訴訟，請求侵權行為損害賠償事件
，經本院刑事庭裁定移送前來，爰於中華民國九十五年二月二十
一日言詞辯論終結，判決如下：
    主    文
被告庚○○應給付原告甲○○新台幣柒拾壹萬柒仟元；應給付原
告丙○○新台幣伍拾陸萬肆仟壹佰柒拾壹元；應給付原告戊○○
、丁○○、乙○○各新台幣參拾壹萬柒仟元，並均自民國九十四
年七月二十一日起，至清償日止，按年息百分之五計算之利息。
原告其餘之訴駁回。
本審訴訟費用由被告庚○○負擔二分之一，餘由原告負擔。
本判決第一項所命之給付，於原告甲○○以新台幣貳拾參萬陸仟
元；原告丙○○以新台幣壹拾捌萬捌仟元；原告戊○○、丁○○
、乙○○各以新台幣壹拾萬伍仟元為被告庚○○供擔保後，均得
假執行；但被告庚○○如分別以新台幣柒拾壹萬柒仟元、伍拾陸
萬肆仟壹佰柒拾壹元、參拾壹萬柒仟元、參拾壹萬柒仟元及參拾
壹萬柒仟元，依序為原告甲○○、丙○○、戊○○、丁○○及乙
○○預供擔保，均得免為假執行。
原告其餘假執行之聲請駁回。
    事 實 及 理 由
一、本件原告聲明求為判決：(一)被告應連帶給付原告甲○○新台
    幣（下同）三百一十二萬四千四百八十七元、原告丙○○（
    減縮為）二百零二萬五千三百九十四元、原告戊○○、丁○
    ○及乙○○各一百五十萬元，及均自民國（下同）九十三年
    七月二十三日起，至清償日止，按年息百分之五計算之利息
    。(二)願供擔保，請准宣告假執行。
    被告聲明求為判決：(一)原告之訴及假執行之聲請均駁回。(二)
    如受不利判決，願預供擔保，請准宣告免為假執行。
二、原告起訴主張：被告庚○○受僱於被告辛○○即鳳翔瓦斯行
    擔任司機，以駕駛小貨車運送瓦斯為業，於九十三年七月二
    十二日二十時五十五分許，駕駛車牌號碼W7－8648號自用小
    客車，自新竹縣新埔鎮沿一一八號縣道，由西向東往同縣關
    西鎮方向行駛，途經同縣新埔鎮五埔里一一二０號門前，劃
    有慢字之無號誌交岔路口，應即注意車前狀況，並遵守交通
    標誌之指示，隨時採取必要之安全措施，減速慢行，且依當
    時情形又非不能注意，竟疏未注意，貿然以時速一百公里之
    高速超速並跨越雙黃線行駛，適被害人即伊等之夫或父范揚
    相騎乘車牌號碼QKZ－379號輕型機車穿越該道路，致為被告
    庚○○所駕駛之自用小客車撞及，因而受有顱內出血、胸部
    內出血、肋骨頸椎腰椎斷裂、左手骨折、右大腿斷裂及嚴重
    撕裂傷，於送醫途中死亡。被告庚○○因此所涉及業務過失
    致死罪責，業經本院刑事庭判處有期徒刑七月（現正由被告
    庚○○上訴於最高法院中）；被告辛○○將鳳翔瓦斯行授權
    被告萬濱企業有限公司（下稱萬濱公司）經營，被告辛○○
    、萬濱公司均為僱用人，依法應連帶負損害賠償責任；伊等
    為范揚相之妻或子女等情，爰依侵權行為之法則，求為命被
    告連帶給付原告甲○○三百一十二萬四千四百八十七元；原
    告丙○○二百零二萬五千三百九十四元；原告戊○○、丁○
    ○、乙○○各一百五十萬元，並加計法定遲延利息之判決。
    被告庚○○則以：伊就刑事判決所認定之犯罪事實，除非屬
    業務過失外，其餘均不爭執。惟原告丙○○所請求之喪葬費
    用有諸多不合理之處；又原告甲○○能以自有財產維持生活
    ，應不得向伊請求扶養費；又原告所請求之慰藉金過高，應
    予酌減。另被害人范揚相就本件車禍之發生與有過失，應有
    民法過失相抵原則之適用；再原告既已領取汽車意外責任保
    險理賠金一百四十萬元，及受領伊給付之一萬五千元，應予
    扣除等語；被告辛○○、萬濱公司亦以：被告辛○○並未經
    營鳳翔瓦斯行或授權被告萬濱公司經營，被告庚○○亦非受
    僱於辛○○或所謂之鳳翔瓦斯行；又被告庚○○固係受僱於
    被告萬濱公司擔任載送瓦斯之司機，惟本件車禍係在被告庚
    ○○下班後，並於拜訪女友後，返家途中所發生，且當時庚
    ○○所駕駛之車輛亦非其平日用以載送瓦斯之小貨車，而係
    其胞兄劉德宏所有之自用小客車，當時並非執行職務，被告
    萬濱公司顯無從加以監督，自不負僱用人之連帶損害賠償責
    任等語，資為抗辯。
三、兩造不爭執之事實：
   (一)被告庚○○於九十三年七月二十二日二十時五十五分許，
     駕駛車號W7－8648號自用小客車，自新竹縣新埔鎮沿一一
     八號縣道，由西向東往同縣關西鎮方向行駛，途經同縣新
     埔鎮五埔里一一二０號門前，劃有慢字之無號誌交岔路口
     ，疏未注意，以時速一百公里之速度超速行駛，因而撞及
     駕駛QKZ－379號輕型機車，由同縣關西鎮往新埔鎮方向行
     駛之被害人范揚相，致其受有顱內出血、胸部內出血、肋
     骨頸椎腰椎斷裂、左手骨折、右大腿斷裂及嚴重撕裂傷，
     於送醫途中死亡（見本院重訴卷四頁至八頁之上開刑事判
     決）。
   (二)被告庚○○所涉及業務過失致死罪責，業經本院刑事庭以
     九十四年度交上訴字第八九號案件判處有期徒刑七月（現
     正由被告庚○○上訴於最高法院中）。
四、原告主張：被告庚○○以駕駛小貨車運送瓦斯為其業務，於
    九十三年七月二十二日晚間，駕駛車牌號碼W7－8648號自用
    小客車，自新竹縣新埔鎮沿一一八號縣道，由西向東往同縣
    關西鎮方向行駛，途經同縣新埔鎮五埔里一一二０號前，劃
    有慢字之無號誌交岔路口，應即注意車前狀況，並遵守交通
    標誌之指示，隨時採取必要之安全措施，減速慢行，且依當
    時情形又非不能注意，竟疏未注意，貿然以時速一百公里之
    高速超速並跨越雙黃線行駛，適被害人范揚相駕駛車牌號碼
    QKZ－379號輕型機車穿越該道路，致為被告庚○○所駕駛之
    自用小客車撞及，因而受有顱內出血、胸部內出血、肋骨頸
    椎腰椎斷裂、左手骨折、右大腿斷裂及嚴重撕裂傷，於送醫
    途中死亡等情，被告庚○○對於其應負上開過失責任並不爭
    執，並經本院調閱本院九十四年度交上訴字第八九號（含台
    灣新竹地方法院檢察署九十三年度偵字第四七六七號及台灣
    新竹地方法院九十四年度交訴字第三號）被告庚○○業務過
    失致死案件卷宗查明：被告庚○○於刑事訴訟警訊時、檢察
    官偵查中及第一審審理時，對其過失致人於死之事實一再坦
    承不諱（見相驗卷九頁至十頁、三二頁至三三頁、九七頁至
    九九頁、刑事一審卷五一頁及七二頁至七四頁），核與證人
    即本件車禍發生時至現場救護之新竹縣消防局新埔消防分隊
    隊員陳登翔於刑事訴訟警訊時、及證人即至現場處理本件車
    禍之新竹縣警察局新埔分局警員陳隆應於刑事訴訟檢察官偵
    查中所證述之情節相符（見相驗卷三六頁、九七頁至九八頁
    ），並有道路交通事故現場圖、道路交通事故調查報告表(一)
    、(二)、臺灣新竹地方法院檢察署檢察官履勘現場筆錄、現場
    及車損照片可稽（見相驗卷六頁至八頁、十六頁至二七頁、
    三一頁、三五頁及三八頁至四一頁），而被害人范揚相確係
    因本件車禍，受有上開傷害，致不治死亡之情形，亦有東元
    醫院出具之診斷證明書足按（見相驗卷十三頁），並經臺灣
    新竹地方法院檢察署檢察官督同法醫師相驗，及法務部法醫
    研究所解剖鑑定無訛，亦有驗斷書、勘驗筆錄、相驗屍體證
    明書、解剖筆錄、法務部法醫研究所（九三）法醫所醫鑑字
    第一一一八號鑑定書及解剖照片足參（見相驗卷二八頁、四
    二頁、四五頁、四六頁至五十頁、五二頁至七九頁、八三頁
    至九一頁及偵查卷十九之一頁），又依附卷之交通事故調查
    報告表(一)、(二)及現場照片所載（見相驗卷七頁至八頁、十六
    頁至二七頁及三八頁至四一頁），肇事路段限速六十公里，
    且在車道上劃有「慢」之標線，而車禍發生當時之天候晴、
    夜間有照明、柏油路面、路況乾燥無缺陷、無障礙物、視距
    良好，依當時情形又非不能注意，被告庚○○竟疏未注意，
    貿然以時速一百公里之速度超速行駛，再依道路交通事故現
    場圖及現場照片所示（見相驗卷六頁及三五頁），被告庚○
    ○車輛左右兩側輪胎之煞車痕分別長達五七點三公尺及五六
    點八公尺，顯見被告庚○○於駕車行進時疏未注意車前狀況
    ，復超速行駛，致於發現被害人范揚相駕車欲穿越該車道時
    ，煞停不及而肇禍。又本件車輛肇事責任，曾經送請鑑定及
    覆議結果亦咸認：「被告庚○○駕駛自小客車行經劃有慢字
    之無號誌丁字路口，嚴重超速行駛且未注意車前狀況，為肇
    事主因，被害人范揚相駕駛輕機車穿越道路，未注意左右來
    車為肇事次因」，亦有臺灣省竹苗區車輛行車事故鑑定委員
    會九三年一一月一五日竹鑑字第九三一一四二號函附鑑定意
    見書及臺灣省車輛行車事故覆議鑑定委員會九四年四月六日
    府覆議字第0940100118號函附覆議鑑定意見書（見偵查卷一
    一頁至一四頁、刑事一審卷三九頁及本院重訴卷一一八頁至
    一二一頁），足見被告庚○○駕駛上開自用小客車之過失行
    為，與被害人范揚相之死亡間顯有相當因果關係存在。雖被
    害人范揚相駕駛輕型機車穿越該道路，亦有疏未注意左右來
    車之過失，惟尚不能因此而解免被告庚○○所應負之過失責
    任。
五、雖原告又主張：被告庚○○係受僱於被告辛○○即鳳翔瓦斯
    行擔任司機，以駕駛小貨車運送瓦斯為業，辛○○將鳳翔瓦
    斯行授權被告萬濱公司經營，被告辛○○、萬濱公司均為僱
    用人，依法應連帶負損害賠償責任云云，惟為被告辛○○、
    萬濱公司所否認，且查：被告庚○○固係受僱於被告萬濱公
    司，負責駕駛小貨車載送瓦斯之司機，惟本件車禍之發生係
    被告庚○○於下班後，駕駛其胞兄劉德宏所有之自用小客車
    於返家途中，因上開過失而肇事，致被害人范揚相死亡，並
    非駕駛被告萬濱公司所有之小貨車載送瓦斯，既為原告所不
    爭執（見本院卷三一頁之準備程序筆錄），顯與其執行職務
    無關（最高法院五十年台上字第八七二判例參照），自與民
    法第一百八十八條第一項所規定成立要件不合，縱被告辛○
    ○有授權被告萬濱公司經營瓦斯行業務，亦與被告萬濱公司
    均不負僱用人之連帶損害賠償責任，則原告所為此部分之請
    求，於法無據。
六、按因故意或過失，不法侵害他人之權利者，負損害賠償責任
    ；又不法侵害他人致死者，對於支出殯葬費之人，應負損害
    賠償責任；又被害人對於第三人負有法定扶養義務者，加害
    人對於該第三人亦應負損害賠償責任；又不法侵害他人致死
    者，被害人之子、女及配偶，雖非財產上之損害，亦得請求
    賠償相當之金額，民法第一百八十四條第一項前段、第一百
    九十二條一項、第二項及第一百九十四條分別定有明文。
    本件被告庚○○因過失不法侵害被害人范揚相致死，既經認
    定，而原告五人分別為該被害人之妻或子女，亦據彼等提出
    戶籍謄本為證（見本院重訴卷八三頁之繼承系統表、八四頁
    至八八頁之戶籍謄本），則原告依上開規定，請求被告庚○
    ○對於原告因而所受之損害，負損害賠償責任，即屬有據。
    茲就原告所請求被告庚○○賠償之各項金額應否准許，分述
    如下：
  (一)關於殯葬費用部分：原告丙○○主張伊因被害人范揚相死亡
    而支出殯葬費五十二萬五千三百九十四元，固據其提出喪葬
    費用單據為證（見本院重訴卷四一頁至五九頁），惟經核其
    中公墓埋葬使用及管理費二萬五千元、遺體冷凍、淨身化妝
    、運送及縫合等費用共三萬四千五百元，棺木、紙糊傢俱、
    孝服、往生錢、遺像、壽衣共六萬四千五百六十二元，遮蔽
    牌位傘一百元，冰庫、靈車、送葬租用遊覽車租金共一萬一
    千五百元，喪禮祭壇及告別式場佈置費用三萬五千元，佈置
    靈堂之蘭花二萬元及花材一萬五千元，搭蓋帳棚費用五萬二
    千五百元，送葬僱用西樂隊費用二萬九千元，誦經超度費用
    七萬二千五百元，置放棺木內之衛生紙費用三百七十五元，
    親戚祭拜披掛所需浴巾共六千七百二十元，祭拜用之罐頭、
    生果、餅乾、黃酒及金銀庫紙錢共四千元，均應屬喪葬禮俗
    上所必要之殯葬費用，自屬有據；至其中訃文、謝狀共九千
    一百元及小毛巾答謝親友之費用五千四百元，均應係原告丙
    ○○收受奠儀之對價，非屬殯葬所必要之費用，應屬無據；
    另其中酒席費用十六萬七千五百元，應係原告丙○○收受親
    友致送奠儀或親友前來幫忙籌備喪事之對價，非屬殯葬所必
    要之費用；又原告丙○○既主張已購買黃酒作為祭祀之用，
    已如上述，則其再主張購買清酒七千五百九十五元作為祭祀
    之用，顯非屬殯葬所必要之費用，亦屬無據。綜上，原告丙
    ○○所得請求之殯葬費用共為三十七萬七百五十七元（其計
    算式為：25,000元＋34,500元＋64,562元＋100元＋11,500
    元＋35,000元＋35,000元＋52,500元＋29,000元＋72,500元
    ＋375元＋6,720元＋4,000元＝370,757元）。
  (二)關於扶養費部分：原告甲○○主張伊係被害人范揚相之妻，
    自得請求扶養費六十二萬四千四百八十七元，固據其提出戶
    籍謄本為證（見本院重訴卷八五頁），惟按受扶養權利者，
    以不能維持生活而無謀生能力者為限；又前項無謀生能力之
    限制，於直系血親尊親屬不適用之，民法第一千一百十七條
    定有明文。又民法第一千一百十七條第一項規定，按受扶養
    權利者，以不能維持生活而無謀生能力者為限。而同條第二
    項僅規定，前項無謀生能力之限制於直系血親尊親屬不適用
    之，並非規定前項之限制，於直系血親尊親屬不適用之。是
    直系血親尊親屬，如能以自己財產維持生活者，自無受扶養
    之權利；易言之，直系血親尊親屬受扶養之權利，仍應受不
    能維持生活之限制（最高法院八十六年台上字第三一七三號
    判例參照）；又按夫妻互負扶養之義務，其受扶養權利之順
    序與直系血親尊親屬同，復為民法第一千一百十六條之一所
    明定。查原告甲○○自認其擁有坐落新竹縣新埔鎮○○段五
    四地號，面積一萬一千二百四十九點一五平方公尺土地一筆
    ，每平方公尺之公告現值八百元（見本院重訴卷六十頁之土
    地登記謄本），由上觀之，原告甲○○名下既有上開財產，
    依公告現值計算即達八百九十九萬九千三百二十元（其計算
    式為：800元×11249.15＝8999,320元），已足以維持其生
    活，自無受扶養之權利，則其請求被告庚○○給付上開扶養
    費，即屬無據。雖原告甲○○云上開土地原係范家之祖產，
    其中所有權應有部分二分之一尚須依約移轉登記予被害人范
    揚相之胞弟范揚萬，而一般人之觀念，亦甚難接受出售夫家
    祖產維持生活之行為，惟查上開土地登記謄本已載明係由分
    割繼承登記而來，而原告甲○○復未舉證證明嗣後尚應將該
    筆土地所有權應有部分二分之一移轉登記予被害人范揚相之
    胞弟范揚萬；況縱屬實在，惟扣除該筆土地依公告現值八百
    九十九萬九千三百二十元之二分之一後，亦仍達四百四十九
    萬九千六百六十元，亦足以維持其生活；至原告甲○○嗣後
    是否出售該筆土地用以維持生活，要屬其個人處分財產方式
    之選擇，核與其是否能以自己財產維持生活之認定無涉。
  (三)關於非財產損害之慰藉金部分：查原告因本件車禍痛失彼等
    之夫或父，在精神上自必感受莫大痛苦，不言可喻，自得依
    民法第一百九十四條規定，請求被告庚○○賠償慰藉金。爰
    斟酌原告甲○○係國民小學畢業、為家庭主婦、並無收入、
    亦無存款、因繼承被害人范揚相之遺產而擁有上開土地一筆
    ；原告丙○○係專科學校畢業、在汽車公司擔任專員、每月
    收入為三萬四千四百四十四元、有存款七十五萬元、並因繼
    承被害人范揚相之遺產而擁有土地十一筆；原告戊○○係高
    中畢業、在旅行社任職、每月收入底薪為一萬六千五百元，
    業績獎金另計、有存款三百萬元、無不動產；原告丁○○係
    高職畢業、為家庭主婦、並無收入、有存款十五萬元、無不
    動產；原告乙○○係高職畢業、每月收入二萬一千元，有存
    款二十五萬元、無不動產；而被告庚○○則係高中肄業、為
    瓦斯送貨員、每月收入三萬元、無存款及不動產等一切情狀
    後，認原告甲○○請求被告庚○○賠償一百五十萬元，核屬
    適當；其餘原告請求被告庚○○賠償各一百五十萬元，尚嫌
    過高，應各以九十萬元為適當。
七、依上所述，原告原得請求被告庚○○賠償原告甲○○一百五
    十萬元、賠償原告丙○○一百二十七萬七百五十七元（其計
    算式為：370,757元＋900,000元＝1270,757元）、賠償原告
    戊○○、丁○○、乙○○各九十萬元。惟：
  (一)按損害之發生或擴大，被害人與有過失者，法院得減輕賠償
    金額或免除之，民法第二百十七條第一項定有明文。查本件
    車禍之發生，被害人范揚相於上開時、地騎乘輕型機車，行
    經上開無號誌之丁字形交岔路口，於穿越道路時亦疏未注意
    左右來車，已如前述，且本件車輛肇事責任，曾經送請臺灣
    省竹苗區車輛行車事故鑑定委員會鑑定及臺灣省車輛行車事
    故覆議鑑定委員會覆議結果亦均作相同之認定（見刑事偵查
    卷一一頁至一四頁、刑事一審卷三九頁、本院重訴卷一一八
    頁至一二一頁之上開鑑定意見書及覆議鑑定意見書），足認
    被害人范揚相於穿越上開丁字形交岔路口時，疏未注意左右
    來車，亦與有過失甚明。本件被害人范揚相既有上開過失，
    自應依民法第二百十七條第一項規定，減輕被告庚○○之賠
    償金額。爰斟酌被告庚○○駕駛自用小客車行經上開無號誌
    之丁字形交岔路口時，有疏未注意車前狀況及超速行駛之過
    失；而被害人范揚相駕駛輕機車穿越上開丁字形交岔路口時
    ，亦有疏未注意左右來車之過失等情節後，認被告庚○○應
    負三分之二之過失責任，而被害人范揚相應負三分之一之過
    失責任，自應減輕被告庚○○賠償金額至三分之二，經減輕
    後，被告庚○○應賠償原告甲○○一百萬元、原告丙○○八
    十四萬七千一百七十一元（元以下四捨五入）、原告戊○○
    、丁○○、乙○○各六十萬元（其計算式，依序為：1500,0
    00元×2÷3＝1000,000元、1270,757元×2÷3＝847,171元
    、900,000元×2÷3＝600,000元）。
  (二)次按保險人依強制汽車責任保險法規定給付之保險金，視為
    加害人損害賠償金額之一部分，加害人受賠償請求時，得扣
    除之；又本法所稱受益人係指下列之人，死亡給付之受益人
    ，為受害人之繼承人，強制汽車責任保險法第三十條及第十
    條第二款分別定有明文。查本件原告均未拋棄對被繼承人范
    揚相之繼承權，且本件強制汽車責任保險給付之保險金一百
    四十萬元，係由原告甲○○以自己並代表其餘原告向富邦產
    物保險公司領取，為原告所自認，且有原告提出之領據可稽
    （見本院卷三二頁之準備程序筆錄、一一六頁之言詞辯論筆
    錄及一二二頁至一二三頁之領據）。又按數人有同一債權，
    而其給付可分者，除法律另有規定或契約另有訂定外，應各
    平均分受之，此觀民法第二百七十一條前段規定自明。本件
    原告既已領取上開強制汽車責任保險之保險金，依上開規定
    ，應視為加害人即被告庚○○損害賠償金額之一部分，並應
    由原告五人平均分受之；經原告五人平均分受後，原告五人
    各可分得二十八萬元（其計算式為：1400,000元÷5＝280,0
    00元），再經此扣除後，被告庚○○尚應賠償原告甲○○七
    十二萬元；原告丙○○五十六萬七千一百七十一元；原告戊
    ○○、丁○○、乙○○各三十二萬元（其計算式，依序為：
    1000,000元－280,000元＝720,000元、847,171元－280,00
    0元＝567,171元、600,000元－280,000元＝320,000元）。
  (三)又被告庚○○抗辯伊於肇事後給付原告一萬五千元，亦應自
    賠償金額中予以扣除一節，亦為原告所自認有收受該一萬五
    千元（見本院卷三二頁及一百頁之準備程序筆錄），惟原告
    主張該一萬五千元係奠儀，應屬贈與性質，並非損害賠償，
    不得扣除云云，然查加害人與死者家屬間非親非故，並無任
    何情誼關係，核與死者親友間互贈奠儀者不同，顯無贈與之
    意思，應屬損害賠償金額之一部，依上開民法第二百七十一
    條前段規定，應由原告五人平均分受，每人各可得分受三千
    元（其計算式為：15,000元÷5＝3,000元），又再經此扣除
    後，被告庚○○祇應賠償原告甲○○七十一萬七千元；原告
    丙○○五十六萬四千一百七十一元；原告戊○○、丁○○、
    乙○○各三十一萬七千元（其計算式，依序為：720,000 元
    －3,000元＝717,000元、567,171元－3,000元＝564,171 元
    、320,000元－3,000元＝317,000元）。
八、從而，原告依據侵權行為之法則，請求被告庚○○給付原告
    甲○○七十一萬七千元；給付原告丙○○五十六萬四千一百
    七十一元；給付原告戊○○、丁○○、乙○○各三十一萬七
    千元，及均自起訴狀繕本送達之翌日即九十四年七月二十一
    日起，至清償日止，按年息百分之五計算之利息部分，均屬
    應予准許；至原告超過上開部分之請求，均屬不應准許。
九、兩造就原告勝訴部分，既均陳明願供擔保，以代釋明，聲請
    宣告假執行或免為假執行，經核均無不合，爰分別酌定相當
    之擔保金額併予准許；至原告敗訴部分假執行之聲請，已因
    失所依附，應併予駁回。
十、至兩造其餘之攻擊或防禦方法及未經援用之證據，經本院斟
    酌後，認為均不足以影響本判決之結果，自無逐一詳予論駁
    之必要，併此敘明。
據上論結，本件原告之訴為一部有理由，一部為無理由，依民事
訴訟法第七十九條、第八十五條第一項前段、第四百六十三條、
第三百九十條第二項、第三百九十二條第二項，判決如主文。
中    華    民    國    95    年    3     月     7    日
                  民事第六庭      審判長法  官  林鄉誠
                                        法  官  梁玉芬
                                        法  官  楊豐卿
正本係照原本作成。
如不服本判決，應於收受送達後20日內向本院提出上訴書狀，其
未表明上訴理由者，應於提出上訴後20日內向本院補提理由書狀
（均須按他造當事人之人數附繕本）上訴時應提出委任律師或具
有律師資格之人之委任狀；委任有律師資格者，另應附具律師資
格證書及釋明委任人與受任人有民事訴訟法第466條之一第一項
但書或第二項（詳附註）所定關係之釋明文書影本。
中    華    民    國    95    年    3     月    7     日
                                        書記官  殷丹妮
附註：
民事訴訟法第四百六十六條之一（第一項、第二項）：
對於第二審判決上訴，上訴人應委任律師為訴訟代理人。但上訴
人或其他法定代理人具有律師資格者，不在此限。
上訴人之配偶、三親等內之血親、二親等內之姻親，或上訴人為
法人、中央或地方機關時，其所屬專任人員具有律師資格並經法
院認為適當者，亦得為第三審訴訟代理人。


司法院資訊處製作；財團法人民間司法改革基金會備份。
